【裁判字號】    98,上易,535
【裁判日期】    981102
【裁判案由】    恐嚇
【裁判全文】
臺灣高等法院高雄分院刑事判決         98年度上易字第535號
上  訴  人  臺灣高雄地方法院檢察署檢察官
被      告  甲○○
                      號
選任辯護人  王叡齡律師
            陳建誌律師
上列上訴人因被告恐嚇案件，不服臺灣高雄地方法院97年度易字
第678號中華民國98年6月19日第一審判決（起訴案號：臺灣高雄
地方法院檢察署96年度偵字第26010 號），提起上訴，本院判決
如下：
    主  文
原判決撤銷。
甲○○犯恐嚇危害安全罪，處有期徒刑貳月，如易科罰金，以新
台幣壹仟元折算壹日。
    事  實
一、甲○○係廖美惠之胞弟，廖美惠與丙○○均為高雄市左營區
    果貿市場內擺設攤位之攤販，廖美惠與丙○○2 人因攤位相
    鄰，先前就攤位劃定問題時有爭執，於民國96年7 月28日11
    時許，在高雄市○○區○○街1 巷1 號前，廖美惠與復因協
    調攤位一事與丙○○生爭執，廖美惠乃電召其弟甲○○前來
    ，同日11時30分許，甲○○持1 支可供作雨傘腳架之鐵管怒
    而衝抵該處，基於恐嚇危害安全之意思，持鐵管作勢毆打丙○○並向丙○○恫稱：「你要跟我姐怎麼樣，沒看過流氓，
    有種不要離開果貿，我會砍斷你的腳筋，你要準備看個日子
    。」等語，以此加害於他人身體、生命之事，致使丙○○心
    生畏懼，足生危害於安全。
二、案經丙○○訴由高雄市政府警察局左營分局移送臺灣高雄地
    方法院檢察署檢察官偵查起訴。
    理  由
壹、證據能力部分：
（一）按被告以外之人於審判外之言詞或書面陳述，除法律有規
      定者外，不得作為證據；被告以外之人（包括證人、鑑定
      人、告訴人、被害人及共同被告等）於檢察事務官、司法
      警察官或司法警察調查中所為之陳述，與審判中不符時，
      其先前之陳述具有較可信之特別情況，且為證明犯罪事實
      存否所必要者，得為證據，刑事訴訟法第159 條第1 項、
      第159 條之2 分別定有明文。查告訴人丙○○於警詢中陳
      述，屬被告以外之人於審判外之陳述，且核其警詢與審理
      中前後所供內容，大致相符，無刑事訴訟法第159 條之2
      規定之適用，應無證據能力。
（二）按被告以外之人於偵查中向檢察官所為陳述，除顯有不可
      信之情況者外，得為證據，同法第159 條之1 第2 項定有
      明文。偵查中對被告以外之人（包括證人、鑑定人、告訴
      人、被害人及共同被告等）所為之偵查筆錄，或被告以外
      之人向檢察官所提之書面陳述，性質上均屬傳聞證據。惟
      現階段刑事訴訟法規定檢察官代表國家偵查犯罪、實施公
      訴，依法其有訊問被告、證人及鑑定人之權，證人、鑑定
      人且須具結，而實務運作時，檢察官偵查中向被告以外之
      人所取得之陳述，原則上均能遵守法律規定，不致違法取
      供，其可信度極高，職是，被告以外之人前於偵查中已具
      結而為證述，除反對該項供述得具有證據能力之一方，已
      釋明「顯有不可信之情況」之理由外，不宜以該證人未能
      於審判中接受他造之反對詰問為由，即遽指該證人於偵查
      中之陳述不具證據能力。本案證人乙○○、廖美惠、呂臺
      營、高美情於偵查中以證人身分具結而為陳述，被告及辯
      護人並未提及檢察官在偵查時有何不法取供之情形，且未
      釋明上開供述有顯不可信之情況，證人乙○○、廖美惠、
      呂臺營、高美情在偵查中之陳述，依刑事訴訟法第159 條
      之1第2項之規定，自得為證據。
（三）按被告以外之人於審判外之陳述，雖不符刑事訴訟法第15
      9條之1 至第159 條之4 之規定，而經當事人於審判程序
      同意作為證據，法院審酌該言詞陳述或書面陳述作成時之
      情況，認為適當者，亦得為證據；另當事人、代理人或辯
      護人於法院調查證據時，知有第159 條第1 項不得為證據
      之情形，而未於言詞辯論終結前聲明異議者，視為有前項
      之同意，刑事訴訟法第159 條第1 項、第159 條之5 分別
      定有明文。本件檢察官、辯護人及被告於本院審判程序時
      ，除上開（一）（二）外，就原審判決所引用各項證據（
      含傳聞證據、非傳聞證據及符合法定傳聞法則例外之證據
      ）之證據能力，均表示無意見（見本院卷第26頁），且於
      本院言詞辯論終結前，檢察官、辯護人、被告對於卷附具
      有傳聞證據性質之證據，既已知其情，均未聲明異議，本
      院認該具有傳聞證據性質之證據，並無任何違法取證之不
      適當情形，以之作為證據使用係屬適當，自得採為認定被
      告犯罪事實之證據。
貳、實體部分：
一、訊據被告甲○○固坦承有於96年7 月28日11時30分許至高雄
    市○○區○○街1巷1號果貿市場其胞姊廖美惠之攤位前，當
    時廖美惠與丙○○發生爭吵，惟矢口否認有何恐嚇犯行，辯
    稱：其持鐵管至現場為廖美惠更換雨傘腳架，見廖美惠與告
    訴人爭吵，有大聲制止，但無向告訴人揮舞鐵管或出言「你
    要跟我姐怎麼樣，沒看過流氓，有種不要離開果貿，我會砍
    斷你的腳筋，你要準備看日子」恐嚇之行為云云。
二、經查：
（一）上開犯罪事實業據告訴人即證人丙○○於偵查中結證稱：
      「我跟被告的姐姐因攤位走道發生爭執，他姐打電話給被
      告，半小時後被告帶了1 個人及1 支鐵棒衝向我，他姐攔
      住他，說要報警要他先離開，被告竟又折回頭說要我斷手
      腳，準備看日子，有種不要離開果貿，我因此心生畏懼。
      」等語（偵卷第32-34 頁）；嗣於原審亦證稱: 「案發當
      天，廖美惠是有要裝設傘架，... 甲○○從攤位外衝向我
      時，被乙○○攔阻，當時我與甲○○相隔約1 個攤位的距
      離，被攔阻後被告就出言恐嚇。」等語；於本院審理時亦
      證稱: 「我和廖美惠發生口角，看到廖美惠打電話，過了
      半個小時，被告就開車帶1 個人來，被告一下車就拿約2
      台尺多的鉛管，衝向我攤位前面，拿鐵棍作勢要打人，他
      說你沒看過流氓，乙○○馬上攔阻他，被告說: 你好膽不
      要離開果貿，我要斷你腳筋，你準備看日子，我叫做肉忠
      ，他叫囂完，就開車載他朋友離開；和被告一起來的人沒
      有動作，他站在原地沒有動。」等語（本院卷第49-50 頁
      ），觀其前後證述，有關被告當時手持一鐵棒（或鉛管）
      朝其方向衝來，然遭人攔阻，被告並出言恐嚇等情節，前
      後供述大致相符，並無瑕疵可指。證人丁○○於本院審理
      時亦證稱: 「我與告訴人係男女朋友，我看到廖美惠打電
      話，半小時後被告到，被告一下車就持著鐵棍要往我們這
      邊，然後被乙○○攔住，乙○○攔住被告，對被告說他處
      理就好了，他叫被告走，被告一邊走就說你有種不要離開
      果貿，我要讓你斷手斷腳，你準備看日子吧。被告是正對
      我和丙○○往我們這個地方衝，距離就很近，然後被乙○○攔住，被告就走了，被告離開之後隔3 分鐘還有來第二
      次，又停同樣的地方、一下車又一樣的動作就是拿棍子要
      打的樣子，乙○○還是在場，又被乙○○攔住，之後我就
      報警了。」等語（本院卷第47-48 頁），其證述與上開告
      訴人丙○○所指述被告有出言恐嚇且作勢要打人之情節，
      亦相符合。
（二）證人即果貿市場管理員乙○○偵查中證述：「我於96 年7
      月28日上午11時30分許在果貿市場處理告訴人與廖美惠間
      因攤位所生的爭執，被告來到現場後與告訴人發生爭執，
      但他們說台語我聽不懂，不過他們沒有肢體的衝突，之後
      我叫廖美惠將甲○○拉開，我說這件事我來處理，我有見
      到甲○○來的時候手上拿1支金屬的銀色小棍子，可能是
      攤位的傘架，不過甲○○當時與丙○○有一段距離在爭執
      ，我沒有見到甲○○有持該棍子要做勢毆打的情況」等語
      （偵字第128-130頁）；於原審審理中亦證述：「我到場
      時告訴人與廖美惠正在爭吵，之後被告到廖美惠攤位，亦
      與告訴人理論，爭執時，被告在攤位外側即顧客行走之走
      道處，告訴人在攤位內側即攤販站立營業之處，甲○○有
      找丙○○理論，我有叫人把他拉開，不讓他進去攤位內，
      我看到甲○○手上有拿棍子，但沒有揮舞的動作，至於拿
      棍子的姿勢，我已經不記得了，被告與告訴人間隔著一排
      攤架，後來被告就離開了」等語（原審二卷第90-92 頁）
      ；於本院審理時亦證稱: 「甲○○下車的時候，手上有拿
      1 根銀色的棍子，口氣不太好，甲○○講什麼我，我台語
      聽不懂，只懂一些髒話；我當時攔甲○○說我來處理就好
      ，甲○○手拿著銀色鐵條，是像傘架在用的，但我不能確
      定。我是否攔甲○○兩次我不記得了，但記得有一次爭執
      比較兇一點，我有去叫他們兩個分開，我說我來處理，應
      該是第一次，第二次是什麼情形我記不清楚了，好像是下
      車沒有什麼直接的衝突，一下就走了。因為檢察官從沒有
      問過我甲○○來第二次這個問題，剛才丁○○提醒我，因
      為我覺得他第二次來又沒跟丙○○有發生什麼言語、肢體
      衝突，所以我不認為有什麼才未說過，當時廖美惠和丙○○攤位的傘架全部的傘架都架好了。」（本院卷第63-65
      頁）。雖證人乙○○無法了解被告與告訴人之言語內容，
      然觀其證述被告手持1 支金屬銀色棍子與告訴人爭吵，伊
      將被告與告訴人分開，不讓被告進去告訴人之攤位內之案
      發經過情節，被告當時有持金屬棍子且意欲衝入告訴人當
      時站立之攤位內而遭攔阻與被拉開之事實，應可認定；足
      見被告當時氣焰囂張、來勢洶洶，態度挑釁，雖證人乙○○證稱被告沒有作勢要毆打等語，然而所謂之作勢，是指
      某個舉動而該舉動足以顯露表意人心中之企圖，以被告當
      時盛怒之下，一下車即找人算帳之態勢，又手持金屬棍子
      幾乎直逼告訴人之攤位內，足可認定被告當時已有企圖打
      人之態勢出現，證人乙○○雖於原審、本院均證稱: 被告
      沒有作勢毆人，然於原審亦同時證稱: 被告拿棍子的姿勢
      ，我已經不記得了等語；如其已不記得被告拿棍子之姿勢
      ，則其對於被告有無作勢毆人之舉動，又如何能記憶清楚
      ？故乙○○所稱被告沒有作勢要打人此部份證詞，應屬迴
      護被告之詞。
（三）證人呂臺營於偵查中證述：被告於96年7月28日到果貿市
      場現場，拿1支鐵管作勢要打告訴人，後來被乙○○攔阻
      等語（偵卷第109頁）；於原審審理證述：被告於96年7月
      28日11時30分左右，帶長約55公分鐵管直接走到告訴人攤
      位前，對告訴人說「你敢找我姊姊麻煩，你沒看過流氓」
      ，並持該鐵管作勢要打告訴人，經在場之乙○○攔阻，被
      告又作勢要打告訴人，再遭乙○○攔阻，被告要走前對告
      訴人說「住在果貿不要走，活不久了，要看日子」等語（
      原審二卷第83頁），證人呂臺營雖於偵查中並無提及被告
      曾有言詞恫嚇告訴人之情事，然其證稱被告持1支鐵管，
      作勢要打告訴人但被乙○○攔阻，其供述被告攜帶之物品
      、動作以及遭到攔阻之情節，核與證人乙○○供述之證詞
      相符。是證人呂臺營於原審審理中所稱其於偵查中未為陳
      述被告有說恐嚇的話，係因檢察官未為訊問等語，應屬可
      信；自不能因證人在偵查中供述之情節較為簡略而於法院
      審理時供述之情節較為完整或法院審訊時詢問之事項較多
      ，即認為證人呂臺營於偵查中之證詞係虛假。
（四）至於證人即許雅婷證述：「我與母親高美情一起在果貿市
      場擺攤，... 被告站在廖美惠攤位外側，罵三字經並說「
      可不可以好好作生意」，與告訴人兩眼相瞪，之後有人將
      被告拉走，除了三字經及「可不可以好好作生意」外，我
      沒有聽見被告說其他話」等語（原審二卷第94-96頁）；
      證人林金治證稱：「我攤位與告訴人攤位呈L形相鄰，96
      年7月26日我看見被告下車走到並蹲在廖美惠攤位外側放
      置在客人走道電線桿旁之傘架處，當時告訴人與廖美惠正
      吵得兇，告訴人在罵三字經，此時被告從傘架邊站起來大
      聲說「幹，你們不能好好作生意」，被告與告訴人四目互
      瞪，後來有人拉被告走，被告就坐車離開了，我沒有聽見
      被告說其他話」等語（原審二卷第99-105頁）。證人許雅
      婷、林金治雖均無證述被告有對告訴人為如公訴意旨所載
      之恫嚇言詞，而廖美惠、告訴人與許雅婷、林金治之攤位
      位置亦相距不遠，為被告、告訴人所不否認，但當時果貿
      市場購物人多，此經證人乙○○於偵查證述：案發時市場
      仍在作生意，買菜的人很多等語，且有市場人潮之現場相
      片附卷可參（偵卷第129 、66頁），在被告與告訴人有攤
      架相隔，市場人聲吵雜，許雅婷、林金治又要照顧自己之
      生意之情形下，證人許雅婷、林金治對於被告案發時之所
      有言行、舉動，是否可清楚聽見、看見，已有疑問。證人
      乙○○為市場管理員，與告訴人或被告無怨隙糾紛，立場
      中立，當時又係專門到現場處裡糾紛，則其對於案發經過
      自比當時還要顧及生意之許雅婷、林金治更為清楚，亦查
      無證人乙○○所述內容有何違背常理或矛盾之處，其所為
      證述應更為可採，是證人許雅婷、林金治之上開有利於被
      告: 未聽到恐嚇話語，以及未看見作勢打人等之證詞，不
      足為被告有利之憑據。至於證人林金治審理中雖證述：我
      看見被告下車後，走到廖美惠攤位外側之傘架旁蹲下，同
      時看見該雨傘搖搖晃晃等語（原審二卷第101 頁），然而
      證人乙○○於本院審理時已證述當時所有傘架都已打開等
      語，是廖美惠之攤位當時縱然有更換傘架之必要，且告訴
      人丙○○亦稱案發當天廖美惠是有要裝設傘架等情（原審
      卷第76頁），亦僅可認為被告持銀色金屬棍子是有要幫廖
      美惠更換傘架之意思，但仍無礙其利用該銀色金屬棍子達
      到作為作勢打人恐嚇之目的，故被告辯稱: 拿鐵管係為廖
      美惠更換傘架，目的非用於攻擊告訴人等語，應不足採。
      又證人廖美惠於偵查中固證述：我於96年7 月28日與告訴
      人吵架時，被告有到現場為我加高雨傘，因告訴人一直在
      罵我，被告在距告訴人相當距離下有說「不要欺負我姊姊
      」的話，當時我與告訴人吵得很兇，我忘記被告有說什麼
      話等語（偵卷第109 、135 、136 頁），然查，廖美惠如
      果真已經忘記被告當時有說什麼話，則其又豈會記住被告
      當時有說「不要欺負我姊姊」之類的話語，是其所稱忘記
      云云，應屬避重就輕之詞，迴護被告之情，顯而易見。
（五）至於告訴人對案發過程有關被告係遭乙○○攔阻後，始出
      言恫嚇；或作勢打人且出言恫嚇後始受到攔阻，於偵查及
      原審中之證述前後雖有不一，然查，告訴人就被告案發過
      程之行為先後雖陳述不一、然其陳述被告當時之舉動是「
      作勢要打人」以及恐嚇之言語是「你要跟我姐怎麼樣，沒
      看過流氓，有種不要離開果貿，我會砍斷你的腳筋，你要
      準備看個日子。」自始供述並無改變，則告訴人在遭受恐
      嚇威脅，慌張疑懼之情形下，對於瞬間發生之情節記憶稍
      有模糊，應不違常情。綜參上開互核一致之證人證詞、被
      告供述、卷內書證及各該情況證據、經驗法則之推論、補
      強，堪信告訴人丙○○所述被恐嚇之案發經過為真，被告
      以前詞置辯，應屬避就卸責之詞，不足採信。本件事證明
      確，被告上開犯行堪予認定。
三、查被告出言恐嚇告訴人「你要跟我姐怎麼樣，沒看過流氓，
    有種不要離開果貿，我會砍斷你的腳筋，你要準備看個日子
    」，係以加害身體之事，恐嚇他人致生危害於安全，核其所
    為，係犯刑法第305 條之恐嚇罪。供犯罪用之金屬鐵管並未
    扣案特定，亦無證據為被告所有，爰不加以宣告沒收。
四、原審未為詳查，遽為被告無罪之諭知，其認事採證顯有未合
    ，檢察官執此提起上訴，指摘原判決不當，即有理由，自應
    由本院將原判決撤銷改判。爰審酌被告前無犯案紀錄，素行
    尚佳，有台灣高等法院被告前案紀錄表在卷可按（見本院卷
    第14頁），惟其因親人之擺攤糾紛，不知和平理性解決，竟
    出言恐嚇告訴人，危害告訴人人身安全，為社會秩序所不相
    容，犯後又飾詞卸責，否認犯行，慮其因親情關係一時失控
    而犯案，及其犯罪動機、手段、所生損害等一切情狀，量處
    如主文第2項所示之刑及諭知易科罰金之折算標準。
據上論結，應依刑事訴訟法第369 條第1 項前段、第364 條、第
299 條第1 項前段，刑法第305 條、第41條第1 項前段，刑法施
行法第1 條之1 ，判決如主文。
本案經檢察官鄭銘謙到庭執行職務。
中    華    民    國    98    年    11    月    2    日
              刑事第六庭    審判長法  官  王憲義
                                  法  官  邱永貴
                                  法  官  簡志瑩
以上正本證明與原本無異。
不得上訴。
中    華    民    國    98    年    11    月    2    日
                                  書記官  吳新貞
附錄本件判決論罪科刑法條：
中華民國刑法第305條
以加害生命、身體、自由、名譽、財產之事，恐嚇他人致生危害
於安全者，處2 年以下有期徒刑、拘役或3 百元以下罰金。


司法院資訊處製作；財團法人民間司法改革基金會備份。
